臺灣臺中地方法院刑事判決　　　　　　　　　　　　九十三年度易緝字第六九號
　　公　訴　人　臺灣臺中地方法院檢察署檢察官
　　被　　　告　甲○○
右列被告因竊盜等案件，經檢察官提起公訴（九十二年度偵緝字第五七六號），及移
方法院九十二年度訴字第一八三○號），被告於準備程序中就被訴事實為有罪之陳述
，經告知簡式審判程序之旨，並聽取公訴人、被告之意見後，由本院合議庭裁定由受
命法官獨任進行簡式審判程序，判決如左：
    主  文
甲○○幫助共同連續意圖為自己不法之所有，以恐嚇使人將本人之物交付，累犯，處
有期徒刑肆月，如易科罰金，以參佰元折算壹日。
    事  實
一、甲○○於民國（下同）八十七年間因詐欺案件，經臺灣高雄地方法院以八十七年
    度易字第五○九九號判處有期徒刑三月確定，於八十八年五月二十一日執行完畢
，竟仍不悔改，明知詐財及擄車勒贖之案件在社會上時有所聞，並預見提供自己
    帳戶及存摺予不相識之人使用，可供該人或其所屬之犯罪集團作為非法轉帳使用
    ，或欲恐嚇被害人使之將款項匯入該帳戶，嗣再提領一空，致使被害人及警方追
    查無門，而基於不確定故意之幫助犯意，於九十一年三月間某日，自跳蚤雜誌上
    得知綽號「阿炮」之不詳姓名成年男子以高價收取金融機構帳戶存摺、提款卡，
    旋以電話聯絡，嗣於九十一年四月三日在臺中市某處，以新台幣（下同）一千五
    元之代價，將其所有聯邦商業銀行雙和分行000000000000號之帳戶
    存摺及印章、金融卡等售予該綽號「阿炮」之不詳姓名男子。
二、嗣該「阿炮」所屬擄車勒贖集團成員基於意圖為自己不法所有之概括犯意聯絡，
    先於九十一年五月五日十一時許，在臺北市○○街一○○號前，竊得丁○○所有
    之車號ＢＸ－八○九一號自小客車，復以電話向丁○○恐嚇稱須匯款十萬元至甲○○開立之前開聯邦商業銀行帳戶內，始能取回遭竊之上開自小客車，經丁○○
    與擄車勒贖集團成員討價還價後，約定價碼為三萬元，丁○○於九十一年五月六
    日依約匯款至甲○○前開帳戶後，未見車子返還，乃於同年月七日報警處理，嗣
    於同年月十四日始經臺北縣警察局中和分局交通分隊通知尋獲失竊車輛。其後「
    阿炮」所屬擄車勒贖集團成員復於九十一年五月三十一日某時，在臺中市○○○
    街二八七號前，竊取陳鴻榮、乙○○夫妻所有之車號ＳＱＨ─四六五○號自小客
    車後，復於同日上午七時許，以電話向陳鴻榮、乙○○恐嚇稱須交付贖款三萬五
    千元，始能取回車輛等語，並要求陳鴻榮、乙○○將贖款匯至其所指定之上開甲○○所有帳戶內，以掩飾、隱匿犯罪所得之財物，陳鴻榮、乙○○因恐車輛無法
    尋回或遭毀損，乃應允之，並分別於九十一年五月三十一日、九十一年六月三日
    分別匯款二萬五千元及五千元至甲○○前開帳戶，始尋回該自小客車，並報警查
    獲上情。
三、案經臺中市警察局第四分局報請臺灣臺中地方法院檢察署檢察官偵查起訴；另經
    臺北市政府警察局文山第二分局報告臺灣臺北地方法院檢察署檢察官聲請簡易判
    決處刑由臺灣臺北地方法院移送本院併案審理。
    理  由
一、訊據被告甲○○對於前揭犯罪事實坦承不諱，其稱：他是在九十一年三月間在跳
    蚤雜誌發現綽號「阿炮」之人在收購帳戶，他以電話聯絡後，就以一千五百元之
    代價將其所有之聯邦商業銀行帳戶販賣予「阿炮」等語綦詳；經查：
（一）系爭帳戶為被告甲○○於九十一年四月二日向聯邦商業銀行雙和分行申請開立
      等情，有聯邦商業銀行雙和分行九十二年六月二十日九十二聯雙和字第○一二
      一號函附甲○○自九十年三月一日至九十一年十二月二十一日之交易明細表一
      份在卷可稽（見臺灣臺中地方法院檢察署九十二年度偵緝字第五七六號偵查卷
      第五八至六○頁）。本件被害人丁○○、陳鴻榮、乙○○等人受詐騙後分別匯
      款三萬元、三萬元入被告甲○○之前開帳戶內之事實，除據被害人丁○○、陳
      鴻榮、乙○○等於警詢、偵查中指述甚詳（見臺灣臺中地方法院檢察署九十二
      年度偵字第一五○三號偵查卷第九、四三、四四頁、臺灣臺北地方法院檢察署
      九十二年度偵字第四九九三號偵查卷，被害人於審判外之陳述，經被告及檢察
      官於本院審判程序同意作為證據，本院審酌該等陳述作成時之情況認為適當，
      核與刑事訴訟法第一百五十九條之五之規定相符，故採為認定本案犯罪事實之
      證據），亦有彰化銀行自動櫃員機交易明細表一紙、安泰商業銀行匯款委託書
      一紙及甲○○自九十年三月一日至九十一年十二月二十一日之交易明細表一份
      附卷可佐，是以「阿炮」等人所組之不法詐欺集團成員確有以被告甲○○所申
      請開立之上開帳戶作為詐欺取財犯行供作被害人匯款往來之用無訛。
（二）按刑法上之故意，分為直接故意（確定故意）與間接故意（不確定故意），「
      行為人對於構成犯罪之事實，明知並有意使其發生者」為直接故意；「行為人
      對於構成犯罪之事實，遇見其發生而其發生並不違背其本意者」為間接故意；
      而間接故意與有認識的過失之區別，在於二者對構成犯罪之事實雖均預見其能
      發生，但前者對其發生並不違背其本意，後者則確信其不發生。且幫助犯之成
      立，以行為人主觀上認識被幫助者正欲從事犯罪或係正在從事犯罪，且該犯罪
      有既遂之可能，而其行為足以幫助他人實現構成要件者，即具有幫助故意，並
      不以行為人確知被幫助者係犯何罪名為必要。次查：
  １、銀行、郵局開設帳戶，請領存摺、提款卡之事，係針對個人身分之社會信用而
      予資金流通，具有強烈之屬人性，且今日一般人至金融機關如銀行、郵局等開
      設帳戶並非難事，苟非供洗錢或犯罪等不法目的，依一般社會經驗法則判斷，
      實無必要隱匿自己名義帳戶而向他人借取帳戶使用。
  ２、被告甲○○係將其帳戶存摺、提款卡、密碼提供予不相識之人使用，衡之常情
      ，應為悖離常態之行為，被告係成年且智力正常之人，當可預見使用帳戶之人
      係欲供做非法使用，此當為被告所預見。
  ３、近來詐欺集團詐取財物、竊車恐嚇取財及利用「刮刮樂」等名義詐欺取財之犯
      罪類型層出不窮，該等犯罪，多數均係利用他人帳戶作為恐嚇取財或詐欺所得
      財物之出入帳戶，並經媒體廣為披載，被告甲○○縱使並不確知該等集團所為
      恐嚇、詐取財物之對象為何，亦無法確知如何恐嚇、詐欺取財之具體內容，惟
      對前開之帳戶，將遭人作為恐嚇、詐欺取財犯行所得財物匯入及提領之工具使
      用，應足以有概括之認識，且可預見其發生。是本件被告甲○○將提款卡、帳
      戶提供予他人使用，其應可預見帳號、提款卡將遭利用作為財產上犯罪之工具
      ，顯見被告甲○○有容任使用該帳號、提款卡之人為犯罪之行為，且該利用帳
      號、提款卡據以為恐嚇取財，並不違背被告之本意甚明。蓋被告對於使用前開
      帳號、提款卡者係欲為財產上犯罪之情事，顯已有預見，且無何不發生財產上
      犯罪之確信，其即已具備幫助竊盜、恐嚇取財之不確定故意，應無疑義。
（三）至被告甲○○出售銀行帳戶、提款卡，既非恐嚇取財罪構成要件之行為，且查
      無任何證據足資證明被告甲○○與前揭竊盜、恐嚇取財集團成員間有何犯意聯
      絡，足認被告甲○○應僅係幫助行為（參臺灣高等法院臺中分院九十一年度上
      易字第一七一五號刑事判決）。復有臺中市警察局受理竊車勒贖案案件通報表
      、臺中市警察局第四分局受理各類案件紀錄表等在卷可稽，本件事證明確，被
      告犯行堪予認定。
二、第按：
（一）前開綽號「阿炮」姓名不詳之成年男子所組之擄車勒贖集團成員以竊車後以電
      話通知被害人丁○○、陳鴻榮、乙○○交付贖款，致使被害人丁○○、陳鴻榮
      、乙○○等人心生恐懼，依約匯款至被告甲○○所提供之聯邦商業銀行帳戶，
      是該綽號「阿炮」姓名不詳之成年男子成年男子所為，係犯刑法第三百二十條
      第一項、第三百四十六條第一項之連續竊盜及連續恐嚇取財罪。該等成年男子
      間，就連續竊盜及連續恐嚇取財之犯行，有犯意聯絡及行為分擔，為共同正犯
      。另「阿炮」所屬擄車勒贖集團就前開連續竊盜及連續恐嚇取財二罪間，有方
      法結果之牽連關係，依刑法第五十五條後段之規定，應從較重之連續恐嚇取財
      罪處斷。
（二）被告甲○○基於幫助不法詐欺集團成員向他人竊盜、恐嚇取財之不確定故意，
      將前述存簿儲金帳戶等資料提供恐嚇取財之用，核其所為，係犯幫助犯從一重
      之刑法第三百四十六條第一項之共同連續恐嚇取財罪。
（三）又被告甲○○前於八十七年間因詐欺案件，經臺灣高雄地方法院以八十七年度
      易字第五○九九號判處有期徒刑三月確定，於八十八年五月二十一日執行完畢
      等情，有前揭臺灣高等法院被告全國前案紀錄表、臺灣臺中地方法院檢察署刑
      案資料查註紀錄表可稽，其受有期徒刑之執行完畢，五內以內再犯本件幫助詐
      欺之有期徒刑以上之罪，為累犯，依法加重其刑。
（四）被告甲○○係以幫助前開姓名不詳綽號「阿炮」之成年男女等詐欺集團犯罪之
      意思而參與，所為核係刑法第三百四十六條第一項之幫助犯，爰依正犯之刑減
      輕，並依法先加後減之。
（五）爰審酌被告甲○○得以知悉所提供之帳戶將有可能遭人供做恐嚇取財之工具，
      竟任將其所有之帳戶交付予不法份子使用，非惟幫助恐嚇取財者遂行詐財目的
      ，同時使恐嚇取財者得以隱匿其真實身分，降低遭查獲之風險，助長犯罪之猖
      獗，破壞社會秩序甚鉅，兼考量被害人因遭恐嚇取財所支付之款項，幸被告犯
      後坦承犯行等一切情狀，量處如主文所示之刑，並諭知易科罰金之折算標準。
據上論斷，應依刑事訴訟法第二百七十三條之一第一項、第二百九十九條第一項前段
，刑法第三十條第一項、第二項、第三百二十條第一項、第三百四十六條第一項、第
五十五條後段、第四十七條、第四十一條第一項前段，罰金罰鍰提高標準條例第一條
前段、第二條，判決如主文。
案經檢察官丙○○到庭執行職務
中    華    民    國      九十三    年      十一      月       三十     日
                                臺灣臺中地方法院刑事第十二庭
                                        法  官  劉  兆  菊
右正本證明與原本無異。
如不服本判決，應於送達後十日內向本院提出上訴狀（須附繕本），上訴於臺灣高等
法院臺中分院。
                                        書記官
中      華      民      國      九十三      年    十一    月    三十    日
附錄論罪科刑法條
刑法第三百二十條
意圖為自己或第三人不法之所有，而竊取他人之動產者，為竊盜罪，處五年以下有期
徒刑、拘役或五百元以下罰金。
意圖為自己或第三人不法之利益，而竊佔他人之不動產者，依前項之規定處斷。
前二項之未遂犯罰之。
刑法第三百四十六條
意圖為自己或第三人不法之所有，以恐嚇使人將本人或第三人之物交付者，處六月以
上五年以下有期徒刑，得併科一千元以下罰金。以前項方法得財產上不法之利益，或
使第三人得之者，亦同。
前二項之未遂犯罰之。
刑法第三十條
幫助他人犯罪者，為從犯。雖他人不知幫助之情者，亦同。
從犯之處罰，得按正犯之刑減輕之。
